臺灣嘉義地方法院刑事判決　　　　　　　　　　　　　九十三年度訴緝字第三五號
　　公　訴　人　臺灣嘉義地方法院檢察署檢察官
　　被　　　告　甲○○
右列被告因偽造文書等案件，經檢察官提起公訴（七十九年度偵字第二九六一號、第
三○○七及第三六三六號），本院判決如左：
    主  文
本件免訴。
    理  由
一、公訴意旨略以：(一)被告甲○○曾犯有殺人罪行，劉家安則有多次違反票據法罪行
    ，均素行不良，林東運則係台南區中小企業銀行嘉義分行（以下簡稱南企嘉義分
    行）副經理，三人本屬舊識。民國（下同）七十九年七月間甲○○、劉家安因見
    林東運經商失敗，復簽賭六合彩，致負有巨大債務，遂夥同袁姓不詳男子慫恿林
    東運參予假電匯冒領銀行現款可助其渡過難關，林東運一時利令智昏竟予應允。
    四人乃共同意圖為自己不法之所有，商議由林東運洩漏其職務上應秘密之南企嘉
    義分行電匯密碼及其編造方式後，再由黃某等人偽造該分行之電匯書，詐領款項
    ，朋分花用。同年九月十一日林東運應黃某等人之約，赴高雄市高寧飯店三○八
    號房間內，將四張金額密碼（上面包括匯次及日期密碼）及其上載有主管發電者
    作廢傳單影本交予黃某等人，並當場向渠等說明編造使用密碼之方法（洩漏業務
    上秘密部分未經告訴），同年九月二十四日林東運再以電話洩漏該分行當日與全
    省各往來相關企銀之末次電匯匯號予黃某等人，次日，黃某等人即偽造該分行之
    主管、製票、發電人之印章及電匯書四十八張，以傳真方式向全省各往來相關企
    銀請求將新台幣（下同）一百六十萬元、一百九十萬元、九十八萬元分別不等之
    款項四十八筆，匯至經黃某等人預先開立於該分行各往來相關企銀之張東益、鍾
    阿新等，均屬第三人名義之十四個帳戶內，總計金額高達七千零四十六萬三千元
    ，其中在台中企銀營業部及其北屯分行因承辦人員不察而被彼等各冒領得九十八
    萬元合計一百九十六萬元，並足生損害於台南區中小企業銀行，嗣經該分行收發
    電匯助理作業員徐淑麗察覺有異，乃通知各企銀止付，黃某等人所詐領之其餘款
    項始未得逞。(二)又七十九年六月間甲○○委託林東運購買制式左輪手槍十五把，
    林某乃向其銀行同事陳立修打聽買槍管道，陳立修明知其朋友呂盈德並無制式左
    輪手槍，為圖暴利與呂盈德共同意圖為自己不法之所有，向林某偽稱有上開槍枝
    十五把，每支價格五萬元，總價七十五萬元。之後，由呂盈德購得玩具手槍十五
    把子彈九十發，再託由綽號黑狗之不詳男子將之改造成具有殺傷力之手槍，共同
    販售予甲○○，使甲○○陷於錯誤而先後託由林東運交付價金七十五萬元。陳立
    修再於七十九年九月八日十六時左右，騎機車引導甲○○等至嘉義市省立醫院興
    中街水溝旁於一輛靈車間取出呂盈德所準備交付之十五把改造玩具手槍及子彈（
    子彈為玩具槍用子彈）。黃某等人取得之後隨即持之前往嘉義市○○路一百巷十
    號劉家安賃屋處客廳對牆壁試射，發現並無穿透力，始知係經改造具有殺傷力之
    玩具手槍並非制式左輪手槍，黃某受騙後乃通知林東運攜上開改造玩具手槍一把
    及未改造之子彈四發，找陳立修退錢，經陳立修向呂盈德追討湊足五十萬元退回
    後，該槍則仍由林東運置於其南企嘉義分行辦公室抽屜內持有中，案由嘉義市警
    察局查獲移送臺灣嘉義地方法院檢察署檢察官偵辦起訴。(三)因認被告甲○○涉有
    刑法第二百十六條、第二百十條之行使偽造私文書罪嫌、同法第三百三十九條第
    一項之詐欺取財罪嫌及（修正前）槍砲彈藥刀械管制條例第十條第三項未經許可
    無故持有可發射具殺傷力之改造手槍罪嫌云云（劉家安、林東運、陳立修及呂盈
    德所為本件犯行部分分別經法院判決有罪確定在案）。
二、(一)按案件時效已完成者，應諭知免訴之判決，刑事訴訟法第三百零二條第二款定
    有明文；刑法有關追訴時效規定如下：第八十條追訴權，因左列期間內不行使而
    消滅：(1)死刑、無期徒刑或十年以上有期徒刑者，二十年。(2)三年以上十年未滿
    有期徒刑者，十年。(3)一年以上三年未滿有期徒刑者，五年。(4)一年未滿有期徒
    刑者，三年。(5)拘役或罰金者，一年。前項期間自犯罪成立之日起算。但犯罪行
    為有連續或繼續之狀態者，自行為終了之日起算。第八十三條追訴權之時效，如
    依法律之規定，偵查、起訴或審判之程序，不能開始或繼續時，停止其進行。前
    項時效停止，自停止原因消滅之日起，與停止前已經過之期間，一併計算。停止
    原因繼續存在之期間，如達於第八十條第一項各款所定期間四分之一者，其停止
    原因視為消滅。另按追訴權時效在各個犯罪間各自獨立，不相干連，自應分別計
    算。(二)查本件被告甲○○於七十九年七月至九月間所涉前揭行使偽造私文書、詐
    欺取財及（修正前）槍砲彈藥刀械管制條例第十條第三項等罪嫌（該等罪嫌之最
    重本刑分別為有期徒刑五年、五年及三年，其等罪名之追訴權，皆因十年內不行
    使而消滅），經檢察官於七十九年十一月二十日開始偵查，嗣提出公訴，由本院
    以八十年度訴字第八號刑事案件審理中，被告逃匿，本院乃於八十年八月一日，
    以八十年嘉院興刑緝字第一三三號通緝書發布通緝（嗣被告甲○○於另案即本院
    八十二年度訴字第八九號刑事案件審理中，復有通緝之必要，本院乃於八十二年
    八月十二日，以嘉院瑞刑緝字第二二五號通緝書撤銷前揭通緝書，予以併案通緝
    ，附此敘明），致審判之程序不能開始（時效停止期間為二年六月），惟被告因
    本件犯嫌遭受通緝迄今已歷十三年又四月餘，依刑法第八十條第一項第二款、第
    八十三條第一項及第三項規定，並參照司法院二九年院字第一九六三號及大法官
    會議釋字第一三八號解釋，本件罪嫌之追訴權時效業已完成（併案通緝部分之追
    訴權時效尚未完成），依照首開說明，爰不經言詞辯論，逕為諭知免訴之判決。
    據上論結，應依刑事訴訟法第三百零二條第二款、第三百零七條判決如主文。
中      華      民      國      九十三    年    十二    月    二十二    日
                                      臺灣嘉義地方法院刑事第二庭
                                          審判長法  官  夏 金 郎
                                                法  官  陳 俞 婷
                                                法  官  盧 鳳 田
右正本證明與原本無異。
如不服本判決，應於判決送達後十日內向本院提出上訴狀( 應附繕本 )。告訴人或被
害人如對於本判決不服者，應具備理由請求檢察官上訴，其上訴期間之計算係以檢察
官收受判決正本之日期為準。
中      華      民      國      九十三    年    十二    月    二十二    日
                                                書記官  林 秀 惠
